【裁判字號】    89,易,735
【裁判日期】    890421
【裁判案由】    公共危險
【裁判全文】
臺灣臺南地方法院刑事判決                          八十九年度易字第七三五號
    公  訴  人  臺灣臺南地方法院檢察署檢察官
    被      告  甲○○
    選任辯護人  杜婉寧
右列被告因公共危險案件，經檢察官提起公訴（八十九年度偵字第二○號），本院判
決如左：
    主  文
甲○○失火燒燬現供人使用之住宅，處有期徒刑參月，如易科罰金，以參佰元折算壹
日，緩刑貳年。
    事  實
一、甲○○係設於臺南市○○○街六號蓬東企業有限公司（以下簡稱為蓬東公司）之
    負責人，經營印刷業務。甲○○應注意該公司所使用印刷機械均已老舊，機械及
    使用電線等須進行安全維護，以避免危害之發生，且並無不能注意之情事，竟疏
    未注意，致該公司員工林永雄（林永雄涉嫌公共危險部份，業據公訴人另為不起
    訴處分）於民國八十八年十二月二日上午九時十一分許，操作該公司內機械進行
    印刷時，發生電線走火，火花濺及林永雄印刷所使用、揮發性高、易燃之黃金油
    ，因而猛烈燃燒，並燒燬前開現有人所在之廠房及機械，火勢並波及臺南市○○
    ○街四號王富源所經營之永芳食品香料廠，並燒燬該廠房二樓二間房屋之鋁門窗
    、衣櫃一個、店熱水爐一個，及該公司貯存之領帶五百條等物品，致生公共危險
    。
二、案經臺灣臺南地方法院檢察署檢察官自動檢舉偵辦。
    理  由
一、訊據被告甲○○固坦承伊所經營之蓬東公司於右揭時地發生火災之事實，惟否認
    有何公共危險犯行，辯稱：（一）臺南市警察局火災調查報告書中「起火原因研
    判」，係依林永雄雄所陳述「機械電線走火，引燃機械內之油墨而起火」而認定
    ，惟林永雄惟火災現場唯一操作機器之員工，其為脫卸操作機器不當引燃火災之
    法律責任，當然會將起火責任歸咎於機械老舊、電線走火，故林永雄之證詞已因
    事涉自身利害關係而失去公允性、客觀性，自不足採信；而火災調查報告書中對
    於火災原因之研判，又聽信林永雄之陳述，則上開調查報告對起火原因之研判是
    否可採，亦值商榷，更何況上開報告並未直言火災原因確是因電線走火而起，只
    稱「可能性較大」，自不能以此推測、擬制火災原因，即認必然係因電線走火所
    致。（二）本件火災係因林永雄操作不當（將二個步驟減為一個步驟，同時印刷
    及上黃金油），而導致馬達電線走火，火花乃引燃黃金油引致火災。
二、經查，本件蓬東公司發生火災之原因「以機械老舊引起電線走火，而引起燃燒之
    可能性較大」，此有臺南市警察局火災調查報告書在卷可參，並與證人即當時在
    場操作機器之員工林永雄於偵訊中所述相同。被告雖辯稱火災係因證人林永雄操
    作機器不當所致，然伊於警、偵訊及本院審理時，亦均不否認起火原因包括電線
    走火，是被告辯詞，應在強調係因證人林永雄操作不當而引致電線走火，進而導
    致火災。按刑法上之過失，其過失行為與結果間，在客觀上有相當因果關係始得
    成立。所謂相當因果關係，係指依經驗法則，綜合行為當時所存在之一切事實，
    為客觀之事後審查，認為在一般情形下，有此環境、有此行為之同一條件，均可
    發生同一之結果者，則該條件即為發生結果之相當條件，行為與結果即有相當之
    因果關係。反之，若在一般情形下，有此同一條件存在，而依客觀之審查，認為
    不必皆發生此結果者，則該條件與結果不相當，不過為偶然之事實而已，其行為
    與結果間即無相當因果關係，最高法院七十六年臺上字第一九二號著有判例可供
    參照。證人林永雄於警、偵訊中，固自承起火當時正操作機器印刷，並有使用黃
    金油，經核與證人當時亦在場之被告之妻蘇蘭芳所述相符，然黃金油雖具高揮發
    性，為易燃物品，若未經引燃，仍不至發生燃燒，是證人林永雄將印製顏色與塗
    上黃金油之作業簡化為一個步驟，其操作方式縱有不當，應認尚不至於直接引起
    燃燒。次查，本件發生火災當時，僅有證人林永雄操作一臺機器印刷，且即為該
    臺機器發生電線走火，此有證人蘇蘭芳之證述可佐，而蓬東公司內之機器，使用
    年齡均已達二十年之久，其間所進行之保養主要係更換皮帶，亦據被告於本院審
    理時自承，既然當時僅有證人林永雄操作一臺機器進行作業，應認電力負荷不大
    ，惟仍舊發生電線不堪負荷而走火，足認被告所使用機器已因老舊及疏於保養而
    具有高危險性。是綜合本件火災當時所存在之一切事實，證人林永雄簡化操作步
    驟，並使用易燃之黃金油，雖具有危險性，然並不至均必發生火災；另一方面，
    被告明知所使用機器均已老舊，且缺乏保養，仍舊繼續使用，果於使用時發生電
    線走火而引燃前述之黃金油，自應認被告之疏於保養機器與本件火災間，具有相
    當之因果關係。退一步言，縱認證人林永雄之操作不當亦屬本件火災發生之原因
    ，仍必須在前開機器老舊發生電線走火之情況下始能發生火災，則證人林永雄與
    被告之過失共同成為本件火災原因，亦不能解免被告失火之責。被告身為蓬東公
    司負責人，應注意使用之機器均已老舊，須進行安全維護，且依當時情形復無不
    能注意之情事，詎仍疏未注意，致發生本件火災，事證已臻明確，被告犯行可以
    認定。
三、核被告所為，係犯刑法第一百七十三條第二項之失火燒燬現有人所在之建築物罪
    ，及同法第一百七十五條第三項之失火燒燬他人所有之物罪。被告以一過失行為
    ，同時觸犯前開二罪名，應依想像競合犯之規定從一重以失火燒燬現有人所在之
    建築物罪處斷。爰審酌被告疏未注意所使用機械之維護，導致電線走火燒燬前開
    建築物及他人之物，其過失程度之輕重，與被害人王富源已達成和解並賠償其損
    失，有支票一紙附卷足憑，所造成之危害不大，以及被告之品行、智識程度、犯
    罪後態度等一切情狀，量處如主文所示之刑，併諭知易科罰金之折算標準，以資
    懲儆。又被告前未曾受有期徒刑以上刑之宣告，有臺灣高等法院被告全國前案紀
    錄表在卷可稽，經此教訓後，應知警惕，當無再犯之虞，本院因認對其所宣告之
    刑，以暫不執行為適當，爰併予宣告緩刑二年，以勵自新。
據上論斷，應依刑事訴訟法第二百九十九條第一項前段，刑法第一百七十三條第二項
、第一百七十五條第三項、第五十五條、第四十一條、第七十四條第一款，罰金罰鍰
提高標準條例第一條前段、第二條，判決如主文。
本案經檢察官羅瑞昌到庭執行職務。
中      華      民      國     八十九     年      四     月   二十一    日
                                      臺灣臺南地方法院刑事第四庭
                                          法  官  吳  坤  芳
右正本證明與原本無異。
如不服本判決，應於判決送達後十日內向本院提出上訴狀( 應附繕本 )。
                                          書記官  馬  愛  君
中      華      民      國     八十九     年      四     月   二十一    日
附錄論罪科刑法條：
刑法第一百七十三條第一、二項：
放火燒燬現供人使用之住宅或現有人所在之建築物、礦坑、火車、電車或其他供水、
陸、空公眾運輸之舟、車、航空機者，處無期徒刑或七年以上有期徒刑。
失火燒燬前項之物者，處一年以下有期徒刑、拘役或五百元以下罰金。
刑法第一百七十五條第三項：
失火燒燬前二條以外之物，致生公共危險者，處拘役或三百元以下罰金。


司法院資訊處製作；財團法人民間司法改革基金會備份。
